最高法院刑事判決　　　　　　　　　　　　　　　　九十三年度台上字第七四二號
　　上　訴　人　甲○○
　　　　　　　　　　　　屏東監獄執行中）
右上訴人因違反毒品危害防制條例案件，不服台灣高等法院高雄分院中華民國九十二
年十一月二十日第二審判決（九十二年度上訴字第一００九號，起訴案號：台灣屏東
地方法院檢察署九十年度偵字第六三０九號），提起上訴，本院判決如左：
    主　文
上訴駁回。
　　理　由
按刑事訴訟法第三百七十七條規定，上訴於第三審法院，非以判決違背法令為理由，
不得為之。是提起第三審上訴，應以原判決違背法令為理由，係屬法定要件。如果上
訴理由狀並未依據卷內訴訟資料，具體指摘原判決不適用何種法則或如何適用不當，
或所指摘原判決違法情事，顯與法律規定得為第三審上訴理由之違法情形，不相適合
時，均應認其上訴為違背法律上之程式，予以駁回。本件原判決認定上訴人甲○○於
民國九十年九月十八日下午，開車載許麗娜、邱怡芬至其屏東縣竹田鄉○巷村○○路
七一號住處。竟意圖營利，於同日晚間，以新台幣（下同）一千元之價格，販賣第一
級毒品海洛因一包予合資購買之許麗娜、邱怡芬二人。上訴人另基於轉讓海洛因之概
括犯意，於同年五月中旬起至八月間，其友人胡春泰攜同許麗娜至其住處時，無償提
供海洛因予胡春泰、許麗娜施用，前後共六次。並於同年九月十九日，在上址無償提
供海洛因供許麗娜、邱怡芬各施用一次等情。因而撤銷第一審關於轉讓第一級毒品部
分之判決，改判仍論處上訴人連續轉讓第一級毒品罪刑；及將第一審諭知上訴人被訴
販賣第一級毒品無罪部分之判決撤銷，改判論處上訴人販賣第一級毒品罪刑。已敘明
上訴人於九十年五月中旬起至八月間，連續六次無償提供海洛因予胡春泰、許麗娜施
用，及於同年九月十九日，無償提供海洛因予許麗娜、邱怡芬施用之事實，業據胡春
泰於審理中，及許麗娜、邱怡芬於偵查中證述綦詳，並經上訴人供述甚明。又上訴人
於同年九月十八日晚間，販賣海洛因一包予合資購買之許麗娜、邱怡芬二人等情，業
據邱怡芬於偵查中，暨許麗娜於偵查及審理中供證明確。且有上訴人所有海洛因二十
三包扣案可佐。該二十三包白色粉末經送法務部調查局鑑定結果，認定確屬海洛因無
訛，有該局鑑定意見書在卷可稽。復闡述許麗娜就其與邱怡芬向上訴人購買該包海洛
因之價格，於偵查中供稱其與邱怡芬各出五百元，在審理中則供述其二人各出二百五
十元，雖略有出入。惟其於偵查中距案發時間較近，記憶較清晰，且與邱怡芬於偵查
中所陳述之購買價格相符，故許麗娜就購買價格以偵查中所供為可採。並說明海洛因
之非法交易，政府一向查禁甚嚴，且重罰不寬貸，衡情上訴人若非意圖營利，當不致
甘冒被判處重刑之風險，而為前開販賣海洛因犯行。事證明確，為其所憑之證據及認
定之理由。並以證人邱怡芬於審理中翻異其詞，改稱：伊未向上訴人購買海洛因云云
，係屬事後迴護上訴人之詞，委無足採。又證人陳登修於偵查中已陳稱：前開扣案之
海洛因為上訴人所有。其於審理中所改稱：該扣案之海洛因為伊所有云云，無非係因
事後其業經不起訴處分，所為刻意迴護上訴人之詞，並不足採。至上訴人所辯：伊並
未販賣海洛因予許麗娜、邱怡芬云云，為卸責之詞，不足採信，亦於理由內詳予指駁
及說明。核其所為論斷，與卷內資料相符。從形式觀察，並無認定事實不依證據或有
何採證違背經驗法則、論理法則等違法情形存在。本件上訴意旨略以：第一審判決關
於轉讓第一級毒品部分，檢察官並未對之提起上訴，而已確定。乃原審復就之予以判
決，要有未合。又上訴人並未販賣海洛因予許麗娜、邱怡芬，扣案之海洛因係陳登修
所有。且許麗娜就其與邱怡芬向上訴人購買之價金前後陳述不一，邱怡芬復於審理中
證稱未向上訴人購買海洛因，乃原審就許麗娜、邱怡芬之供述未詳查究明，而認上訴
人有前開販賣海洛因犯行，亦有未合等情。惟由上所述，原判決已說明其就案內所有
證據，本於調查所得心證，分別定其取捨，而憑以認定上訴人有前開轉讓及販賣海洛
因犯行之依據及理由。復按上訴得對於判決之一部為之；未聲明為一部者，視為全部
上訴，刑事訴訟法第三百四十八條第一項定有明文。查本件檢察官因上訴人販賣第一
級毒品、轉讓第一級毒品等罪案件，不服第一審判決，提起上訴，並未聲明為一部上
訴，自應視為全部上訴（見原審卷第二五頁）。故原審因認第一審判決關於上訴人轉
讓第一級毒品部分，業經檢察官提起上訴，而予以審判，並無不合。再查本件原判決
認定上訴人有前開犯行，如上所述，並非專以許麗娜、邱怡芬之警詢筆錄為主要證據
，是縱其二人於警詢時有所謂毒癮發作之情形，然本件除去此部分證據，綜合案內其
他所有之證據，仍應為同一事實之認定，並不影響於原判決之主旨，自不能即認原判
決違背法令。又沒收物之執行完畢與沒收物之不存在，並非一事︵本院六十五年第五
次刑庭庭推總會議決議參照︶。因犯罪必須沒收之物，雖已經檢察官以違禁物聲請單
獨宣告沒收，並已執行完畢。但就本案而言，不失為從刑之一種，仍應宣告沒收。前
開扣案之海洛因，縱經檢察官以違禁物聲請單獨宣告沒收。然依原判決事實認定，扣
案之海洛因二十三包，係上訴人所有，供其販賣及轉讓之用，乃依毒品危害防制條例
第十八條第一項前段規定，宣告沒收銷燬，尚無不合。上訴意旨乃徒就原判決明確論
斷之事項，或原審採證認事之職權行使，及不影響判決本旨之枝節問題，任意指摘，
自與法律規定得為第三審上訴理由之違法情形，不相適合。其上訴違背法律上之程式
，應予駁回。
據上論結，應依刑事訴訟法第三百九十五條前段，判決如主文。
中　　　華　　　民　　　國　　九十三　　年　　　二　　　月　　 十九 　　日
                              最高法院刑事第六庭
                                  審判長法官  吳　雄　銘
                                        法官  池　啟　明
                                        法官  石　木　欽
                                        法官  郭　毓　洲
                                        法官  吳　三　龍
      右正本證明與原本無異
                                              書  記  官
中　　　華　　　民　　　國　　九十三　　年　　　二　　　月　　二十四　　日
                                                                        Ｌ
